臺灣板橋地方法院刑事判決　　　　　　　　　　　　　九十三年度易緝字第一六號
　　公　訴　人　臺灣板橋地方法院檢察署檢察官
　　被　　　告　甲○○
　　指定辯護人　本院公設辯護人　乙○○
右列被告因傷害案件，經檢察官提起公訴（九十一年度偵字第一九一六一號），本院
判決如左：
    主  文
甲○○傷害人之身體，累犯，處有期徒刑陸月，如易科罰金，以佰元折算壹日。
扣案之三角螺絲起子壹把沒收。
    事  實
一、甲○○前因違反肅清煙毒條例案件，經台灣台北地方法院於民國（下同）八十四
    年十一月八日以八十四年度訴字第二四四四號判決，判處有期徒刑三年二月確定
    ，入監執行至八十七年七月二十二日縮短刑期假釋出監，嗣未經撤銷假釋，於八
    十八年六月二十二日縮刑期滿執行完畢（指揮書執畢日期八十八年八月九日）。
    甲○○猶不知悛悔，於九十一年二月二十二日下午二時許，駕車車號８Ｂ—１９
    ２號營業小客車，行經台北縣三重市○○路上，因不滿丙○○之機車阻擋其去路
    ，竟萌傷害人之犯意，尾隨丙○○機車至同市○○街與碧華街口時，自後面將丙
    ○○騎乘之車號ＵＹＵ—３５５號輕機車撞倒後，隨手持其所有之三角螺絲起子
    一把下車，朝丙○○亂刺，致丙○○受有腹部穿刺傷（約一公分長及深）、左耳
    撕裂傷（約四公分長）等之傷害。
二、案經被害人丙○○訴由台北縣政府警察局三重分局報請台灣板橋地方法院檢察署
    檢察官偵查起訴。
    理  由
一、右揭犯罪事實，業據被告甲○○坦承不諱，除據告訴人即被害人丙○○指訴歷歷
    外，並有新光吳火獅紀念醫院診斷證明書三紙附卷可稽（附於台灣板橋地方法院
    檢察署九十一年度偵字第一五六三八號偵查卷宗第十頁），復有三角螺絲起子一
    把扣案可資佐證（附於同上偵查卷宗第二十三頁），足徵被告於前揭時、地與被
    害人發生爭執，遂持三角螺絲起子一把刺傷被害人之自白，核與事實相符，應堪
    採信。
二、再者，殺人與傷害之區別，應以有無殺意為斷，其受傷之多寡，及是否為致命部
    分，有時雖可藉為認定有無殺意之心證，究不能據為絕對標準，再殺人罪須有使
    被害人喪失生命之故意，始能成立，不以所持是否為刀、所加傷害是否在致命部
    位為標準（最高法院五十二年台上字第一三００號、十八年度上字第一三０九號
    判例、五十一年度台上字第一三一號判決意旨參照）。至於殺人犯意之存否，固
    係隱藏於行為人內部主觀之意思，且此意思可能係存在有相當之時間，亦可能係
    在下手之際方產生，惟不論係何種情況均須以積極並確實之證據證明之，方足以
    認定之，亦即該項殺人或傷害之主觀犯意認定，仍須參酌各方面直接、間接證據
    ，例如被害人傷痕之多寡、受傷處所是否即為致命部位、傷勢輕重程度、加害人
    下手情形、所用兇器為何及其與被害人之關係、有無宿怨或行為動機等，綜合判
    斷之，惟不得以推測或擬制之方法，以為裁判之基礎。本件被告雖自承因前揭細
    故而對被害人有所不滿，然查，被害人丙○○於本院審理時證稱：「（問：被告
    當時用何種工具傷害你？）我沒有看到，我不知道他有兇器。」、「被告刺我腹
    部就將我踢開，然後刺我耳朵，之後就逃掉了。」等語（見本院卷宗九十三年六
    月二十四日審理筆錄），再參以前揭醫院診斷證明書所載被害人之傷勢為「腹部
    穿刺傷約一公分長及深、左耳裂傷約四公分長」以觀，被告所持用之兇器，應與
    查扣之三角螺絲起子較吻合，而非如被害人先前於警詢時所指訴係約三十公分長
    的刀，否則被害人怎會無從察覺？又被告既手持三角螺絲起子，被害人手無寸鐵
    ，衡情倘被告有使被害人喪失生命之故意，其自可於被害人受傷流血之際，趁勢
    朝被害人之身體要害部位刺去，始能遂其目的，豈有如被害人前揭證詞所言，僅
    於刺傷被害人之腹部及耳朵後，即行罷手並逃逸之理。復參酌被告僅對被害人刺
    傷，並未持續揮刺被害人，且被害人所受之傷勢為腹部穿刺傷（約一公分長及深
    ）、左耳撕裂傷（約四公分長），所受傷勢非致命部位，傷勢亦無致命之危險，
    倘被告果有行兇殺人之犯意，其自無持上開兇器行兇之理，公訴人僅因被害人受
    傷部位，即推認被告係基於殺人之故意為本件犯行，核與前揭客觀事實尚有未合
    ，難認有據。本件事證明確，被告上開傷害犯行堪以認定，應予依法論科。
三、核被告甲○○所為，係犯刑法第二百七十七條第一項之傷害罪。公訴人認被告所
    為係犯刑法第二百七十一條第二項、第一項之殺人未遂罪，而當庭變更原起訴傷
    害罪之法條，惟被告與被害人並無深仇大恨，被告殆無僅因前揭細故即萌生殺人
    犯意之理，且參酌被告雖有前揭犯行，惟其見被害人流血後，隨即罷手離去，而
    被害人所受之傷勢亦非致命部位，亦無致命之危險，堪認被告並無殺人之故意，
    已如前述，是公訴人認應依殺人未遂罪處斷，容有未洽，惟起訴事實同一，爰依
    法變更起訴法條。再查，被告前有如事實欄所示之論罪科刑執行情形，有台灣高
    等法院被告全國前案紀錄表一份在卷可考（附於本院卷宗內），其於有期徒刑執
    行完畢後之五年以內，再犯有期徒刑以上之本罪，為累犯，應依刑法第四十七條
    之規定加重其刑。爰審酌被告之前科紀錄，僅因細故而起本件傷害之犯罪動機，
    此行為惡行非輕，再衡其犯罪之手段、對被害人所造成之傷害、犯罪後迄未賠償
    被害人及犯後坦認犯行等一切情狀，量處如主文所示之刑，並諭知易科罰金之折
    算標準，以示懲儆。扣案之三角螺絲起子一把，為被告所有供犯本件犯罪所用之
    物，業據被告供明在卷，爰依刑法第三十八條第一項第二款規定宣告沒收，併予
    敘明。
據上論斷，應依刑事訴訟法第二百九十九條第一項前段、第三百條，刑法第二百七十
七條第一項、第四十七條、第四十一條第一項前段、第三十八條第一項第二款，罰金
罰鍰提高標準條例第一條前段、第二條，判決如主文。
本案經檢察官孫治平到庭執行職務。
中　　　華　　　民　　　國　  　九十三　 　年　　　七　　 月　　 八　 　日
                                  臺灣板橋地方法院刑事第四庭
                                      審判長法　官  潘  長  生
                                            法  官  吳  幸  娥
                                            法  官  陳  靜  茹
右正本證明與原本無異
如不服本判決，應於判決送達後十日內，向本院提出上訴狀
                                            書記官  廖  美  紅
中　　　華　　　民　　　國　　  九十三 　　年　　　七　 　月　　十二　  日
附錄本案論罪科刑法條全文
刑法第二百七十七條
傷害人之身體或健康者，處三年以下有期徒刑、拘役或一千元以下罰金。
犯前項之罪因而致人於死者，處無期徒刑或七年以上有期徒刑；致重傷者，處三年以
上十年以下有期徒刑。
